臺灣新竹地方法院刑事判決　　　　　　　 95年度訴字第697號
公　訴　人　臺灣新竹地方法院檢察署檢察官
被　　　告　甲○○原名白麗美.
　　　　　　　　　　號
上列被告因偽造文書等案件，經檢察官提起公訴（94年度偵字第
6487號）及併案審理（96年度偵字第2號），本院合議庭裁定進
行簡式審判程序，並判決如下：
    主  文
甲○○連續犯詐欺取財罪，處有期徒刑壹年陸月。緩刑伍年。
    事  實
一、甲○○（原名白麗美）分別於（一）民國90年5月間自任會
    首，召集會期自90年5月10日起至94年4月10日止，會首連同
    會員共計48人，每會每月新臺幣（下同）1萬元，每月10 日
    在甲○○原位於新竹縣新埔鎮○○○街51號住處開標，採外
    標制，底標1,500元之互助會（下稱A會）；及於（二）91年
    3月間自任會首，自91年3月20日起至95年8月20日止，會首
    連同會員共計54人，每會每月1萬元，每月20日在其上開住
    處開標，採外標制，底標1,600元之互助會（下稱B會）。
二、詎其因缺錢花用，竟基於意圖為自己不法所有之概括犯意，
    連續於：
（一）91年2月10日上開A會開標時，在上開住處，利用會員於投
      標時均未到場之機會，於事後向會員佯稱該次係由會員呂
      鳳英以新臺幣（下同）1,650元之標金得標，另向呂鳳英
      佯稱係其他會員得標，以此方式，使活會會員陷於錯誤，
      分別將會款交付予甲○○，合計詐得金額36萬元。
（二）93年8月10日上開A會開標時，在上開住處，亦利用會員於
      投標時均未到場之機會，於事後向會員佯稱該次係由會員
      戊○○得標，另向戊○○佯稱係其他會員得標，以此方式
      ，使活會會員陷於錯誤，分別將會款交付予甲○○，合計
      詐得金額8萬元。
（三）93年9月10日A會、93年9月20日B會開標、93年9月20日B會
      開標後及某月20日B會日開標時，連續在上開住處，亦均
      利用會員於投標時均未到場之機會，於事後向會員佯稱各
      該次係由會員乙○○、丙○○得標，另向該二人佯稱係其
      他會員得標，以此方式，使活會會員陷於錯誤，分別將會
      款交付予甲○○，合計詐得金額57萬元。嗣因甲○○於94
      年4月3日宣布倒會，經呂鳳英、戊○○、丙○○互相打聽
      ，方知上開情事，始知受騙。
三、案經戊○○、丙○○、丁○○○告訴、翁瑞燕告發及新竹市
    警察局移送臺灣新竹地方法院檢察署檢察官偵查起訴及併案
    審理。
    理  由
一、本件被告甲○○所犯詐欺取財罪，非死刑、無期徒刑、最輕
    本刑為3年以上有期徒刑之罪，或高等法院管轄第一審之案
    件，被告於本院準備程序進行中，就被訴事實為有罪之陳述
    ，經本院合議庭認合於修正後刑事訴訟法第273條之1之規定
    ，裁定進行簡式審判程序，合先敘明。
二、認定犯罪事實所憑之證據及理由：
（一）被告於警詢、檢察官訊問時及本院準備程序、簡式審理程
      序訊問時之自白。
（二）告訴人戊○○、丙○○、丁○○○、翁瑞燕、乙○○等於
      警詢、檢察官訊問時之指訴。
（三）上開二互助會之會單2紙在卷可稽。
      綜上，可認被告之自白與事實相符，可以採信，本件事證
      明確，被告犯行可以認定，應依法論科。
三、論罪科刑之理由：
（一）核被告所為，係犯刑法第339條第1項之詐欺取財罪（原起
      訴意旨認被告尚涉犯刑法第210條、第216條之行使偽造私
      文書罪嫌部分，業經公訴人於本院審理時減縮起訴事實及
      罪名如上述）。
（二）被告行為後，刑法於94年2月2日修正公布，於95年7月1日
      施行，而行為後法律有變更者，適用行為時之法律，但行
      為後之法律有利於行為人者，適用最有利於行為人之法律
      。本件被告行為時之刑法第339條第1項之法定刑為「5年
      以下有期徒刑、拘役或科或併科1千元以下罰金」。又依
      被告行為時之刑法第33條第5款規定：「罰金為1元以上」
      。是被告行為時應科罰金刑之法定最低刑度部分，經折算
      為新臺幣後，為新臺幣3元以上。而95年7月1日公布施行
      之刑法第33條第5款規定：「罰金為新臺幣1千元以上」。
      就科罰金刑法定最低刑度部分，比較新、舊法之結果，被
      告行為時之舊法對其較為有利。被告行為後，刑法第56條
      連續犯之規定，業於94年1月7日修正公布刪除，並於95年
      7月1日施行，則被告之犯行，因行為後新法業已刪除連續
      犯之規定，此刪除雖非犯罪構成要件之變更，但顯已影響
      行為人刑罰之法律效果，自屬法律有變更，依修正後刑法
      第2條第1項規定，比較新、舊法結果，仍應適用較有利於
      被告之行為時法律即舊法論以連續犯（最高法院95年第8
      次刑事庭會議決議參照）。
（三）被告先後多次詐欺取財犯行，時間緊接，觸犯構成要件相
      同之罪名，顯係基於概括之犯意反覆為之，應依修正前刑
      法第56條規定以連續犯論，並依法加重其刑。
（四）爰審酌被告因投資失利缺錢花用，竟為周轉不顧會員之利
      益而為上述詐欺行為，造成告訴人及其他合會會員財產上
      之損失非輕，所為固不足取，惟被告於案發後已將自己之
      房產變賣清償部分欠款，並且協助合會會員向死會會員收
      取部分會錢，而告訴人於本院訊問時亦表示希望拿回會款
      ，提告之目的並非希望被告入監執行，以及被告犯罪後坦
      承犯行，態度良好等一切情狀，量處如主文所示之刑。
（五）查被告素行良好，未曾因故意犯罪受有期徒刑之宣告或執
      行，其因一時貪念，致罹刑章，相信經過此次偵、審程序
      之訊問，已知所警惕，而無再犯之虞，本院考量上述告訴
      人之意思，為讓被告能繼續協助活會會員向死會會員取回
      會款，認對被告所宣告之刑，以暫不執行為適當，爰併宣
      告緩刑5年，以勵自新。
四、適用法律：
（一）刑事訴訟法第273條之1、第299條第1項前段。
（二）刑法第2條第1項前段、第339條第1項、第74條第1項第1款
      、修正前刑法第56條。
（三）刑法施行法第1條之1。
本案經檢察官葉乃瑋到庭執行職務。
中　　華　　民　　國　　96　　年　　5 　　月　　31　　日
                  刑事第六庭  法　官　魏瑞紅
以上正本證明與原本無異。
如不服本判決應於收受本判決後十日內向本院提出上訴書狀，其
未敘述上訴理由者，並得於提起上訴後十日內向本院補提理由書
狀( 均須按他造當事人之人數附繕本 )「切勿逕送上級法院」。
中　　華　　民　　國　　96　　年　　5 　　月　　31　　日
                              書記官  吳月華
附錄本案論罪科刑法條：
中華民國刑法第339條第1項：
（普通詐欺罪）
意圖為自己或第三人不法之所有，以詐術使人將本人或第三人之
物交付者，處5年以下有期徒刑、拘役或科或併科1千元以下罰金
。
